臺灣屏東地方法院民事裁定
109年度屏簡字第502號
原      告  馮振銘  
訴訟代理人  陳彥勝律師
被      告  馮振棠  

訴訟代理人  馮翰欽  
被      告  馮振城  

            馮振芳  

            周錦絹即馮楷霽之繼承人

            馮歐加即馮楷霽之繼承人

            馬妤庭即馮楷霽之繼承人

            馬宜萱即馮楷霽之繼承人

            馮斐瑜即馮楷霽之繼承人

            馮振源  

            馮振寬  
            馮翊彰  

上  一  人
法定代理人  馮文賜  

            黃瓊慧  
被  告  兼
上  三  人
訴訟代理人  馮振能  

上列當事人間請求分割共有物事件，本院於民國110年11月3日所
為之判決，應裁定更正如下：
    主  文
一、本件應由被告周錦絹、馮歐加、馬妤庭、馬宜萱、馮斐瑜為
    被繼承人馮楷霽之承受訴訟人，續行訴訟。
二、原判決原本及正本中主文欄第一項關於「屏東縣○○鄉○○段段
    000地號面積855.31平方公尺土地」之記載，應更正為「屏
    東縣○○鄉○○段000地號面積885.31方公尺土地」。
三、原判決原本及正本中事實及理由欄一、原告主張：關於「坐
    落屏東縣○○鄉○○段段000地號（面積855.31平方公尺）土地
    」之記載，應更正為「坐落屏東縣○○鄉○○段000地號（面積8
    85.31平方公尺）土地」。
    理  由
一、按當事人死亡者，訴訟程序在有繼承人、遺產管理人或其他
    依法令應續行訴訟之人承受其訴訟以前當然停止。又第168
    條至第172條及前條所定之承受訴訟人，於得為承受時，應
    即為承受之聲明。他造當事人，亦得聲明承受訴訟。聲明承
    受訴訟，應提出書狀於受訴法院，由法院送達於他造。當事
    人不聲明承受訴訟時，法院亦得依職權，以裁定命其續行訴
    訟。民事訴訟法第168條、第175條、第176條、第178條分別
    定有明文。又㈠如甲係在乙聲請更正後死亡：參酌當事人於
    判決確定後之聲請確定訴訟費用額程序中死亡，最高法院亦
    認得適用民事訴訟法第168、178條之規定依職權命承受訴訟
    （97年度台抗字第175號裁定），則有關當事人聲請更正判
    決之程序應認亦有承受訴訟相關規定之適用。本題中，法院
    未發現仍列甲為更正裁定之相對人，嗣經乙聲明由甲之繼承
    人丙承受訴訟，依民事訴訟法第175條第2項規定應予准許。
    ㈡如甲係在判決確定後而乙聲請更正前死亡：按承受訴訟，
    須當事人於訴訟繫屬中死亡，始有其適用。如甲於判決確定
    後乙聲請更正前已死亡，依民事訴訟法第401條第1項規定，
    應逕列確定判決效力所及之甲之繼承人丙為相對人，因甲之
    當事人能力已喪失，縱列甲為相對人，亦無程序繫屬可言，
    從而亦不生由甲之繼承人丙承受訴訟之問題（臺灣高等法院
    暨所屬法院101年法律座談會民事類提案第38號研討結果參
    照）。再判決如有誤寫、誤算或其他類此之顯然錯誤者，法
    院得隨時或依聲請以裁定更正之；其正本與原本不符者，亦
    同，民事訴訟法第232條第1項定有明文。
二、經查，本院於民國110年11月3日宣判之判決，其原本及正本
    有如主文第2、3項所示之顯然錯誤，應予更正。又本院所為
    前開判決業於110年12月10日確定，而本件被告馮楷霽於110
    年11月21日死亡，其繼承人為周錦絹、馮歐加、馬妤庭、馬
    宜萱、馮斐瑜，有前開判決、確定證明書、繼承系統表、戶
    籍謄本、本院111年3月9日屏院惠家慧字第1110004402號函
    可稽，堪認被告馮楷霽係於本件判決確定前即已死亡，且其
    繼承人為周錦絹、馮歐加、馬妤庭、馬宜萱、馮斐瑜，另兩
    造均未聲明承受訴訟，本院自得依職權，先以裁定命周錦絹
    、馮歐加、馬妤庭、馬宜萱、馮斐瑜為馮楷霽之承受訴訟人
    ，並續行訴訟程序後，再裁定更正如主文第2、3項所示。
三、依前開規定裁定如主文。
中　　華　　民　　國　　111 　年　　3 　　月　　30　　日
                  屏東簡易庭  法　官  彭聖芳
正本係照原本作成。
如不服本裁定應於送達後10日內向本院提出抗告狀，並繳納抗告
費新臺幣1,000元。
中　　華　　民　　國　　111 　年　　3 　　月　　30　　日
                              書記官  孫秀桃